臺灣板橋地方法院交通事件裁定　　　　　　　　　　　九十三年度交聲字第五一號
　　原處分機關　交通部公路總局臺北區監理所板橋監理站
　　異　議　人
　　即受處分人　甲○○
右列異議人因違反道路交通管理處罰條例案件，對於交通部公路總局臺北區監理所板
橋監理站於民國九十二年十二月二日以板監違字第裁四一－Ｄ00000000號違
反道路交通管理事件裁決書所為之處分，聲明異議，本院裁定如左：
    主  文
異議駁回。
    理  由
一、異議意旨略以：異議人甲○○於民國九十二年九月九日上午十一時十一分許，駕
    駛車牌號碼ＴＯ－九三一八號自用小客車，行經桃園縣永安路一二一二號時，因
    「限速五十公里，經自動測速照相測得時速七十一公里，超速二十一公里，行車
    速度超速二十公里以上」之違規，經警取締並裁處罰鍰新臺幣（下同）一千九百
    元。異議人無力繳納該筆罰鍰，故向原處分機關請求易處以吊扣駕照，但原處分
    機關認為凡是易處吊扣駕照者，就一定是逾期，而逾期一律裁處最高罰額，如易
    處吊扣駕照為三個月，異議人認為在應到案日前辦理易處吊扣駕照，而原處分機
    關製作裁決書給予一個月的催繳期，之後才准辦理易處吊扣駕照，此乃行政作業
    時間，怎可擴大解釋認定為是異議人已逾應到案日期？且若罰鍰一千元、二千元
    及三千元均一律易處吊扣駕照三個月，已違反道路交通管理處罰條例之規定，而
    逼迫被罰鍰一千元、二千元的人接受不公平之對待，同為臺北縣行政區之樹林監
    理所並無此種不合理之裁罰，臺北市監理所亦無，唯獨板橋監理站一意孤行，板
    橋監理站所為之處分顯有錯誤，爰依法聲明異議，請求撤銷原處分云云。
二、按汽車駕駛人，行車速度，超過規定之最高時速，處新臺幣一千二百元以上二千
    四百元以下罰鍰，並予記違規點數一點，道路交通管理處罰條例第四十條第一項
    、第六十三條第一項分別定有明文。又本條例關於車輛所有人之處罰，如應歸責
    於車輛駕駛人者，處罰車輛駕駛人，同條例第八十五條第二項亦著有明文。再按
    違反道路交通管理事件，受處分人於裁決後逾二十日未向管轄地方法院聲明異議
    ，或其聲明異議經法院裁定確定，而不依裁決或裁定繳納罰鍰或不繳送汽車牌照
    、駕駛執照者，依下列規定處理：一、罰鍰不繳者，如受處分人領有有效之汽車
    牌照、駕駛執照時，得以新臺幣每滿一千元罰鍰折算易處吊扣汽車牌照、駕駛執
    照一個月，不足一千元者以一千元計算，但易處吊扣期限不得逾三個月‧‧‧，
    違反道路交通管理事件統一裁罰基準及處理細則第六十一條第一項第一款定有明
    文。
三、經查：異議人即受處分人甲○○於九十二年九月九日上午十一時十一分許，駕駛
    車牌號碼ＴＯ－九三一八號自用小客車，行經桃園縣永安路一二一二號時，因限
    速五十公里，經自動測速照相測得時速七十一公里，超速二十一公里，行車速度
    超速二十公里以上之違規，為桃園縣政府警察局交通隊執勤員警陳富美依據採證
    照片於同年九月十九日逕行舉發罰鍰一千九百元，應到案日期為同年十月二十九
    日，嗣車輛所有人宋梅貴於同年十月十七日向原處分機關申請歸責於車輛駕駛人
    即異議人甲○○，原處分機關於審核汽車所有人提供之相關資料後，於九十二年
    十二月二日以板監違字第裁四一－Ｄ00000000號違反道路交通管理事件
    裁決書，依道路交通管理處罰條例第四十條第一項、第八十五條第二項規定裁處
    異議人甲○○罰鍰二千四百元，並依同條例第六十三條第一項之規定，記違規點
    數一點等情，有上開裁決書影本、桃園縣政府警察局九十二年九月十九日桃警交
    相字第Ｄ00000000號舉發違反道路交通管理事件通知單影本、逕行舉發
    歸責駕駛人切結書影本各一紙及經自動測速照相之採證照片影本二幀在卷可稽。
    又異議人並不否認其有行車超速之違規行為，僅係針對原處分機關拒絕其於應到
    案日期前將一千九百元之罰鍰易處吊扣駕照二個月表示不服。然查，有關違規罰
    鍰或吊扣駕照並非讓民眾二選一之處罰，依現行道路交通管理處罰條例之規定，
    違反道路交通管理事件者應受罰鍰處分，俟違規人逾期不繳納罰鍰後，方由裁決
    機關依道路交通管理處罰條例第六十五條規定，加倍罰鍰或易處吊扣駕照，其立
    法意旨並不鼓勵民眾主動申請易處吊扣‧‧‧，此有卷附之交通部九十一年六月
    十二日交路字第○九一○○三九一九○號函檢附之交通部八十七年十一月二十四
    日交路字第○五○一三四號函影本一件可參。又按道路交通管理處罰條例所定罰
    鍰之處罰，行為人接獲違反道路交通管理事件通知單後，於十五日內得不經裁決
    ，逕依同條例第九十二條第三項之罰鍰基準規定，向指定之處所繳納結案；不服
    舉發事實者，應於十五日內，向處罰機關陳述意見；其不依通知所定期限前往指
    定處所聽候裁決，且未依規定期限繳納罰鍰結案或向處罰機關陳述意見者，處罰
    機關得逕行裁決之，道路交通管理處罰條例第九條第一項有明文規定。故異議人
    既未於九十二年十月二十九日前自動繳納罰鍰，亦未向處罰機關陳述其不服舉發
    事實之意見，則原處分機關交通部公路總局臺北區監理所板橋監理站就異議人行
    車速度超速二十公里以上之違規事實，依道路交通管理處罰條例第九條第一項規
    定及逕依罰鍰基準裁處異議人即受處分人罰鍰二千四百元，並依同條例第六十三
    條第一項記違規點數一點，於法並無不當之處，是本件聲明異議為無理由，應予
    駁回。
據上論斷，應依道路交通管理處罰條例第八十七條第二項，道路交通案件處理辦法第
十九條，裁定如主文。
中      華      民      國    九十三    年      四      月     二十     日
                                    臺灣板橋地方法院交通法庭
                                        法  官  戴  嘉  清
右正本證明與原本無異。
如不服本裁定，應於送達後五日內，向本院提出抗告狀。
                                        書記官  許  千  士
中      華      民      國    九十三    年      四      月     二十     日
